臺灣高等法院刑事判決　　　　　　　　　　　　　　九十一年度上訴字第一九五號
　　上　訴　人
　　即　被　告　甲○○
　　選任辯護人　林大華
　　　　　　　　邱國旺
右上訴人因毒品危害防制條例案件，不服臺灣桃園地方法院九十年度訴字第一七七號
，中華民國九十年九月二十八日第一審判決（起訴案號：臺灣桃園地方法院檢察署八
十九年度偵字第六五九號）提起上訴，本院判決如左：
    主  文
原判決撤銷。
甲○○共同連續販賣第二級毒品，累犯，處有期徒刑捌年。扣案第二級毒品安非他命
參小包（淨重十點一一三九克）沒收銷燬之；電子磅秤壹具、毒品分裝袋壹大包、帳
冊玖張均沒收；販賣所得新台幣貳萬元沒收，如全部或一部不能沒收時，以其財產抵
償之。
    事  實
一、甲○○前於八十三年間因違反麻醉藥品管理條例案件，經臺灣桃園地方法院判處
    有期徒刑四月確定，於八十四年十一月十四日易科罰金執行完畢，又於八十五年
間，再因違反麻醉藥品管理條例案件，再經台灣桃園地方法院判處有期徒刑六月
    確定，並於八十六年七月二十日開始執行，原應於八十七年一月十九日執行完畢
    ，惟因准易科罰金而於八十六年七月二十三日，繳清罰金執行完畢。竟仍不知悔
    改，明知安非他命係毒品危害防制條例第二條第二項第二款所稱之第二級毒品，
    竟因不詳姓名年籍綽號「小馬」之成年男子提供安非他命供其免費施用，而基於
    幫助「小馬」販賣毒品安非他命之概括犯意，自八十八年十月間起至同年十二月
    十九日止，由「小馬」負責提供分裝之毒品，以一小包新台幣（下同）一千元之
    價格，與欲購買毒品之人談妥交易價格、數量並收取價金後，再打電話通知甲○
    ○，由甲○○於桃園縣桃園市○○路二四五號十一樓租住處，交付第二級毒品安
    非他命予代號「章」、「草」、「李」、「龍」等不詳姓名之人，「小馬」並允
    諾每收取一千元價金，甲○○可從中抽取一百元（惟甲○○均未取得），甲○○
    以此方式而參與「小馬」販賣毒品安非他命之行為，先後共販賣達二十次，「小
    馬」所得價金為二萬元，嗣於八十八年十二月二十為警查獲，並於甲○○之上開
    租屋處，扣得「小馬」所有之安非他命三小包（淨重十點一七三二克，鑑析用罄
    ○點○五九三克，餘十點一一三九克）供犯罪所用之電子磅秤一具、毒品分裝袋
    一大包、帳冊九張。
二、案經桃園縣警察局大園分局報告台灣桃園地方法院檢察署檢察官偵辦起訴。
    理  由
一、右揭事實，迭據上訴人即被告甲○○於警訊、偵查、原審法院及本院調查、審理
    時坦承不諱，其於警訊中自承：「綽號『小馬』男子將毒品寄放在我這裡幫他賣
    ，如有人想買藥（指安非他命）時，『小馬』收取現金後，叫他們到我這裡拿藥
    」、「剛開始『小馬』有說要給我酬勞，如販賣安非他命一千元抽取一百元，以
    此類推，但至今未給，只有我吸食安非他命不用錢」、「我已幫他賣二個多月，
    獲利我不清楚，我只負責出藥」等語（見八十九年度偵字第二四二號卷第八至第
    九頁）；於偵查中供承：「（磅秤及分裝袋是你販賣用的？）是小馬自己分裝，
    叫我送」、「（帳冊內容是誰記的？）我記的」、「警訊筆錄均實在」等語（見
    同上偵查卷第四十七至第四十八頁及八十九年度偵緝字第六五九號卷第十三至第
    十四頁）；復於原審法院供稱：小馬會打電話告訴其等一下有人要來拿東西，毒
    品都是小馬分裝的，是在永安路其之租屋處分裝的，帳冊中打勾的部分是其寫的
    ，都是小馬叫其抄起來的，打叉的不是，其他是小馬寫的，帳冊裡面的內容是小
    馬分幾次交給其抄的，並不是一次就交給我的，自己吸食的毒品也是從裡面拿的
    ，不用另外給小馬錢，小馬說東西放在其那邊，其可以拿去用（見原審法院九十
    年七月十六日訊問筆錄）等語。並稱：「價格是小馬談的，收錢也是小馬收的，
    我負責拿安非他命給買主」、「（帳冊記載內容有何意義？是誰記載的？）是我
    記的，就是記載買賣安非他命的紀錄，是小馬叫我記的。其中「酒」就是指安非
    他命，『進酒』就是小馬把安非他命放在我這，『酒欠』就是來買安非他命欠賬
    的，『酒欠回』就是欠賬安非他命的錢拿來還。『前帳未回』就是外面還欠賬」
    、「（賣的次數是哪幾次？是否係「酒現」加「酒欠」？）酒現就是小馬拿安非
    他命的錢，安非他命是我拿給買主，酒欠就是買主沒有拿現金來買而欠賬。錢的
    部分我沒有處理，買入安非他命我也沒有處理，我只是把安非他命交給人家」、
    「最後一次拿安非他命給買主是為警查獲的前一天」（見原審法院九十年九月十
    四日審理筆錄）等情綦詳。
二、「小馬」提供毒品放置於被告住處，由被告將毒品送給買主乙節，亦據證人蕭志
    清於原審法院證稱：「（知否被告有賣安非他命？）之前有看過人家去拿，我斷
    斷續續在他家住一個禮拜，一個禮拜內有看他和別人聯絡後就拿毒品出去，被警
    查獲前一天有看到小馬拿一包毒品和一個磅秤到被告住處」等語（見原審法院九
    十年九月十二日訊問筆錄）；證人楊淑娟於警訊、偵查時證稱：甲○○似乎有在
    販賣安毒，到警察查獲為止，有年輕人到被告住處拿安非他命等語（見八十九年
    偵字第二四二號卷第二十八至第二十九頁、第四十九頁）；證人呂紹賢於原審法
    院證述：「有看過小馬把安非他命交給被告，約十公克左右，只看到一次」等語
    屬實（見原審法院九十年八月十三日訊問筆錄），經核與被告之自白相合。
三、於被告租屋處查獲之不明藥物三小包（淨重十點一七三二克）確係安非他命，亦
    有憲兵司令部刑事鑑識中心九十年三月二十六日（９０）綱得字第０３７２６號
    鑑驗通知書一紙在卷可稽（見原審卷第二十六頁）。扣案帳冊九張上，確有進酒
    ４０００＋６０００＋４０００＋６０００．．．，酒欠１０００＋２０００李
    ＋１０００＋２０００賢．．．＋２０００草＋２０００龍．．．，酒現．．．
    １０００＋１５００＋２０００＋１０００＋１０００等記載，上開記載原則上
    係以千元為單位，核與被告所述販賣毒品之計價方式係一小包一千元，且由「小
    馬」負責提供毒品放置於被告住處寄賣，故有進毒品即「進酒」、收取現金即「
    酒現」或他人賒欠即「酒欠」等意涵之記載相符；原審判決依扣案之帳冊上所載
    共有五十八筆，及記載「酒現」部分數額，而認定被告與「小馬」共同販賣之次
    數為五十八次，犯罪所得為四萬五千七百元。惟查「小馬」之真實姓名、住居所
    ，均無從查證，是其與被告共同販賣之次數，即無從對「小馬」調查之，惟卷查
    被告於偵查中稱：「交出去的約二十包左右，其他的都是小馬自己交給別人的」
    （見偵查卷第五十六頁），於原審法院調查中亦供稱：「人家有來拿的約二十次
    」（見原審卷第八十六頁），於本院調查中稱：帳冊記載是幫「小馬」記的等語
    。是以，顯然被告販賣次數並非五十八次，應認被告共同販賣之次數為二十次，
    其每次販賣之金額為一千元，所得共二萬元。而被告於本院調查中先則稱只有十
    幾次，嗣稱總共十五、六次（見本院九十一年三月五日訊問筆錄），則顯然係以
    多報少之詞，不足據以為認定事實之依據。此外，復有電子磅秤一具、毒品分裝
    袋一大包扣案可資佐證，足見被告前開自白確與事實相符。
四、被告與「小馬」約定幫忙送毒品，可無償施用「小馬」之毒品，「小馬」並承諾
    每收取一千元被告可抽得一百元。被告之辯護人辯稱被告係以幫助小馬販賣毒品
    之犯意為之一節，應可採信。惟被告依「小馬」指示交付毒品安非他命予買受人
    ，所為已參與販賣毒品之構成要件行為，已為販賣毒品之共同正犯，而非僅係幫
    助犯，辯護人辯稱僅為幫助犯云云，即無可採。
五、綜上所述，本件被告犯行，事證明確，堪以認定。
六、安非他命係毒品危害防制條例第二條第二項第二款所稱之第二級毒品，被告基於
    幫助「小馬」販賣毒品之意思，依「小馬」之指示交付毒品予買受人，參與販賣
    毒品之構成要件行為，於其參與之範圍，應與「小馬」負共同正犯之罪責。核被
    告所為，係犯毒品危害防制條例第四條第二項之販賣第二級毒品罪。被告販賣毒
    品前持有毒品之低度行為，為販賣之高度行為吸收，不另論罪；又被告先後二十
    次販賣毒品安非他命之行為，均時間緊接，觸犯構成要件相同之罪，顯係基於概
    括犯意為之，應依連續犯規定論以一罪，除法定本刑無期徒刑部分，依法不得加
    重外，其餘部分依法加重其刑。被告有如事實欄所載之犯罪科刑執行情形，有本
    院被告全國前案紀錄表附卷可稽，其於有期徒刑執行完畢後五年內再犯本件有期
    徒刑以上之罪，為累犯，除法定本刑無期徒刑部分不得加重外，應依法遞加重其
    刑。
七、原審對被告論罪科刑，固非無見。惟查：（一）被告係以幫助「小馬」之犯意參
    與販賣之構成要件之行為，原判決認係以自己犯罪之意思參與；（二）被告共同
    販賣之次數為二十次，原判決認係五十八次；（三）扣案之毒品淨重十點一七三
    二克，原判決認係十點一七三二公克，且經原審送鑑定耗損○點○五九三克，餘
    十點一一三九克，原判決竟仍諭知沒收十點一七三二公克。經核均有未合，被告
    上訴指摘原判決不當，即非全無理由，自應由本院將原判決撤銷改判，爰審酌被
    告犯罪之動機、次數、所生危害、犯罪所得及犯罪後之態度等一切情狀，量處如
    主文第二項所示之刑。扣案之安非他命三小包（淨重十點一七三二克，鑑析用罄
    ○點○五九三克，餘十點一一三九克）係查獲之毒品應沒收銷燬之，至電子磅秤
    一具、毒品分裝袋壹大包、帳冊玖張為共犯「小馬」所有供犯本罪所用之物，均
    應沒收，被告與「小馬」共同販賣毒品二十包所得二萬元亦應沒收，如全部或一
    部不能沒收時，以其財產抵償之。另扣案吸食器壹組，係供被告施用毒品之用，
    非供犯賣毒品之用，無從於本案宣告沒收，附此敘明。又被告犯罪之情狀，並無
    可憫恕之情形，辯護人請求依刑法第五十九條減輕其刑，即無從准許。
據上論斷，應依刑事訴訟法第三百六十九條第一項前段、第三百六十四條、第二百九
十九條第一項前段，毒品危害防制條例第四條第二項、第十八條第一項、第十九條第
一項，刑法第十一條、第二十八條、第五十六條、第四十七條，判決如主文。
本案經檢察官陳明光到庭執行職務。
中      華      民      國    九十一    年      三      月    二十七    日
                              臺灣高等法院刑事第十四庭
                                  審判長法  官  陳  祐  輔
                                        法  官  陳  國  文
                                        法  官  蔡  國  在
右正本證明與原本無異。
如不服本判決應於收受送達後十日內向本院提出上訴書狀，其未敘述上訴之理由者並
得於提起上訴後十日內向本院補提理由書（均須按他造當事人之人數附繕本）。
                    書記官  耿  鳳  君
中      華      民      國    九十一    年      三      月    二十七    日
附錄：本判決論罪科刑法條全文
毒品危害防制條例第四條第二項
製造、運輸、販賣第二級毒品者，處無期徒刑或七年以上有期徒刑，得併科新台幣七
百萬元以下罰金。
